【裁判字號】    97,易,548
【裁判日期】    971110
【裁判案由】    違反電信法
【裁判全文】
臺灣桃園地方法院刑事判決               97年度易字第548號
公  訴  人  臺灣桃園地方法院檢察署檢察官
被      告  乙○○
            丙○○
上列被告因違反電信法案件，經檢察官提起公訴（九十六年度偵
字第二○五七五號），本院判決如下：
    主    文
乙○○共同違反無線電頻率、電功率、發射方式等有關電波監理
業務，由交通部統籌管理，非經交通部核准，不得使用之規定，
未經核准擅自使用無線電頻率，因而致干擾無線電波之合法使用
，處罰金新臺幣拾捌萬元，如易服勞役，以新臺幣壹仟元折算壹
日，減為新臺幣玖萬元，如易服勞役，以新臺幣壹仟元折算壹日
。扣案如附表所示之物均沒收。
丙○○共同違反無線電頻率、電功率、發射方式等有關電波監理
業務，由交通部統籌管理，非經交通部核准，不得使用之規定，
未經核准擅自使用無線電頻率，因而致干擾無線電波之合法使用
，處罰金新臺幣陸萬元，如易服勞役，以新臺幣壹仟元折算壹日
，減為新臺幣萬元，如易服勞役，以新臺幣壹仟元折算壹日。
扣案如附表所示之物均沒收。
    犯罪事實
一、乙○○曾因民國九十四年間違反電信法案件，經臺灣高等法
    院以九十六年度上易字第一二四四號判決判處罰金新臺幣（
    下同）十六萬元，減為八萬元確定。其仍不知戒惕，與友人
    丙○○均明知無線電頻率、電功率、發射方式及電臺識別呼
    號等有關電波監理業務，係由交通部統籌管理，非經核准，
    不得使用，且電台於九十四年十一月九日已改由國家通訊傳
    播委員會管理核准，竟未經國家通訊傳播委員會許可，竟共
    同基於使用未經核准無線電頻率設置「海洋之聲」廣播電台
    之犯意聯絡，由丙○○以每月一萬元之代價，向不知情之王
    秋芳承租址設桃園縣桃園市○○路九一九號四樓之一處所（
    以下簡稱租賃處所），供作「海洋之聲」非法廣播電台之錄
    音室使用，並於同年五月間，由乙○○雇用不知情之不詳姓
    名年籍成年工人在上址二十三樓架有天線（Ｔ６７座標：２
    ７９４０５、0000000），並在桃園縣龜山鄉兔子坑
    大湖頂六一之七號石觀音寺廣場（以下簡稱石觀音寺廣場）
    後方斜坡上鐵皮箱架設天線桿發射機（Ｔ６７座標：２８７
    ８９６、0000000）、功率放大器、激勵器等設備，
    擅自使用調頻ＦＭ１０７．２ＭＨｚ（兆赫）之無線電頻率
    發射電波，乙○○、丙○○又自行或另尋人員擔任「海洋之
    聲」電台節目主持人，而對外發送信息，播送「海洋之聲」
    廣播電台所製作節目內容予不特定人收聽，而經營地下廣播
    電台，致干擾經業經核准無線電頻率使用之桃園廣播公司調
    頻ＦＭ１０６．９ＭＨｚ頻率之合法使用。嗣於九十六年三
    月二十三日中午十二時五十分許，經內政部警政署電信警察
    隊第一中隊持本院所核發之搜索票前往桃園縣桃園市○○路
    九一九號四樓之一及該址二十三樓樓頂執行搜索，並在桃園
    縣龜山鄉兔子坑大湖頂六一之七號石觀音寺廣場後方斜坡上
    鐵皮箱上查扣ＵＨＦ接收器、功率放大器、激勵器各一台等
    物，而查悉上情。
二、案經國家通訊傳播委員會告發臺灣桃園地方法院檢察署檢察
    官偵查起訴。
    理    由
壹、證據能力部分：
    按被告以外之人（包括證人、鑑定人、告訴人、被害人及共
    同被告等）於審判外之陳述雖不符刑事訴訟法第一百五十九
    條之一至之四等四條之規定，而經當事人於審判程序同意作
    為證據，法院審酌該言詞陳述或書面陳述作成時之情況，認
    為適當者，亦得為證據；當事人、代理人或辯護人於法院調
    查證據時，知有刑事訴訟法第一百五十九條第一項不得為證
    據之情形，而未於言詞辯論終結前聲明異議者，視為有前項
    之同意，同法第一百五十九條之五定有明文。立法意旨在於
    傳聞證據未經當事人之反對詰問予以核實，原則上先予排除
    。惟若當事人已放棄反對詰問權，於審判程序中表明同意該
    等傳聞證據可作為證據；或於言詞辯論終結前未聲明異議，
    基於尊重當事人對傳聞證據之處分權，及證據資料愈豐富，
    愈有助於真實發見之理念，且強化言詞辯論主義，使訴訟程
    序得以順暢進行，上開傳聞證據亦均具有證據能力。經查，
    本件證人林麗香、甲○○、張美珍於警詢及偵查中之證述、
    證人王秋芳於警詢之證述及證人蔡宗男於偵查中所為之證述
    ，雖均為證人於審判外之言詞陳述，其性質雖屬傳聞證據，
    然其於警詢及偵查筆錄之內容，業經本院審理時予以提示並
    告以要旨，且經公訴人、本案被告表示意見，當事人已知上
    述筆錄乃傳聞證據，均未於言詞辯論終結前對該等筆錄內容
    異議，依前揭規定，擬制同意作為證據，本院審酌該證據作
    成之形式，均無瑕疵，與待證事實具有關聯性，認為以之作
    為本案之證據亦屬適當，是前開證據，仍具有證據能力，本
    院自得引為判決之依據，合先敘明。
貳、實體部分：
一、訊據被告丙○○於本院審理時坦認其確實有承租上開租賃處
    所供海洋之聲廣播電台錄音室使用，並有擔任該電台廣播節
    目主持人，而供承其有違反電信法之犯行不諱，而被告乙○○亦不否認其有於上開時間雇用工人在由被告丙○○所租賃
    上開處所二十三樓頂樓架設天線，並另在石觀音寺廣場後方
    斜坡上架設天線桿發射機、功率放大器及激勵器等設備，且
    有製播海洋之聲廣播電台節目之事實，然矢口否認有何違反
    電信法之犯行，並辯稱：立法院本來在九十二年已經附帶決
    議，二年內要輔導未經取得執照之電台取得執照，然行政院
    未能履行，又不開放使用，是變相限制言論自由行為，自由
    國家本即應保障言論自由，如須另經申請始能使用，是獨裁
    國家之行為云云，經查：
  (一)上開事實，業據被告丙○○於本院審理時坦承其提供租賃處
    所，並擔任廣播電台節目主持人等參與犯罪情節詳實，且被
    告馬榮俊亦坦認其有雇工在租賃處所及石觀音寺廣場架設廣
    播電台之設備一情，核與證人林彥宏迭於警詢、檢察官偵訊
    及本院審理時證述：其有於九十五年四月一日代理其妻王秋
    芳，以每月租金一萬元之代價，將址設桃園縣桃園市○○路
    九一九號四樓之一之處所出租予丙○○，且於同年七月六日
    經該租賃處所管理委員會通知其所出租房屋有做地下電台，
    其遂有通知丙○○、乙○○等人拆除等情相符，經與證人王
    秋芳於警詢所證述由其夫甲○○處理租賃過程吻合，復由證
    人張美珍、林麗芳於警詢及檢察官偵訊及證人蔡宗男於偵查
    中均結述上開租賃處所確實供作海洋之聲廣播電台錄音工作
    室使用之事實明確，且有國家通訊傳播委員會所檢送之非法
    廣播電台節目紀錄表、發射機現場勘查圖、干擾測試報告各
    一份及現場照片十幀附卷可稽，並有ＵＨＦ接收器、功率放
    大器、激勵器各一台扣案足資佐證，是堪以認定被告丙○○
    、乙○○確有共同參與上開未經核准擅自使用無線電頻率，
    因而干擾桃園廣播公司無線電波之合法使用等犯罪情節至明
    。
  (二)至被告乙○○雖以言論自由不應受限制等詞置辯，然依其所
    供稱：立法院本來在九十二年已經附帶決議，二年內要輔導
    未經取得執照之電台取得執照一詞，及其所提出相關立法院
    公報、電信法條文修正草案之朝野黨團協商結論相關資料，
    可知被告乙○○對於是否將陸續開放小功率電台之政策甚為
    關注，顯見被告對於自己所從事未經核准使用無線電頻率之
    行為是否能合法化及該行為可能引發之法律效果等節，均甚
    為關注，是自應對於電信法所規定未經核准使用無線電頻率
    而未干擾無線電波合法使用者之行為處以刑罰乙節，應知之
    甚詳，要難諉為不知。且觀諸被告乙○○所提出行政院新聞
    局於九十二年八月十一日新廣二字第○九二○○一四八二七
    號、九十二年八月十五日新廣二字第○九二○○一五五五四
    號函覆署名臺中市臺灣海洋公益傳播協會內容以觀，均由行
    政院新聞局一再表明廣播頻率核備係以審議方式處理，且經
    許可籌設，始得使用頻道製播節目，不得任意違法架設電台
    、使用頻道等情，益徵被告於九十二年八月間收受上開函文
    應即知悉架設電台、使用無線電頻率均須依法定程序核准始
    得為之，而其竟未經申請程序取得許可，仍於上開時間、地
    點非法設置廣播電台，並任意使用無線電頻率，至干擾無線
    電波之合法使用者，尚難僅以言論自由一詞資為無庸依法向
    主管機關申請核准使用程序之依據，是被告乙○○前開所辯
    ，難以憑採。
  (三)綜上，被告乙○○前開所辯，尚難資為對其有利之認定，是
    本件事證明確，被告丙○○、乙○○二人犯行，均堪認定。
二、按無線電頻率、電功率、發射方式及電台識別呼號等有關電
    波監理業務，由「交通部」統籌管理，非經交通部核准，不
    得使用或變更；無線電頻率之規劃分配、申請方式、指配原
    則、核准之廢止、使用管理、干擾處理及干擾認定標準等電
    波監理業務之辦法，由「交通部」定之，電信法第四十八條
    第一項定有明文，又國家通訊傳播委員會組織法，已於九十
    四年十一月九日，經總統以華總一義字第○九四○○一七八
    八八一號令制定公布，並自公布之日施行，該法第二條規定
    ，自本會成立之日起，通訊傳播相關法規，包括電信法、廣
    播電視法、有線廣播電視法及衛星廣播電視法，涉及本會職
    掌，其職權原屬交通部、行政院新聞局、交通部電信總局者
    ，主管機關均變更為本會。其他法規涉及本會職掌者，亦同
    。已將電信監理相關業務之主管機關，從交通部移由該委員
    會，此一修正並未影響犯罪基本構成要件，亦未改變處罰之
    輕重，故逕以裁判時法律，更改主管機關之名稱即可。核被
    告所為，係犯電信法第五十八條第三項之違反電信法第四十
    八條第一項規定，未經核准擅自使用無線電頻率，因而致干
    擾無線電波之合法使用者罪。查被告丙○○、乙○○二人間
    就上開犯行，有犯意聯絡及行為分擔，為共同正犯。又被告
    乙○○有雇用不詳姓名年籍成年人前往租賃處所二十三樓樓
    頂及石觀音寺廣場附近斜坡上架設電台機器設備，為間接正
    犯。再查被告丙○○、乙○○於上揭期間內，基於共同使用
    未經核准無線電頻率設置電臺之犯意聯絡，由被告丙○○向
    不知情之甲○○租用場地設置廣播電臺播送節目之行為，含
    有反覆實施同一行為之罪質，應屬包括一罪。爰審酌被告丙○○、乙○○犯罪之動機、目的，係出自渠等二人對於政治
    之理念，藉由無線電波傳遞並發聲社會基礎人士之底層聲音
    ，並非為求取利益，然其未能依合法程序，向主管機關申請
    並經取得核准，即任意架設電台設備，使用無線電頻率，甚
    至干擾無線電波之合法使用者，實已對於廣播電信發送之管
    理及對合法無線電波使用者造成妨害，又被告乙○○曾因相
    同犯罪類型曾遭警查獲，仍再次犯本案犯行，且犯後坦認自
    己所參與部分，然仍否認犯罪，而被告丙○○則犯後坦承犯
    行，態度良好等一切情狀，分別量處如主文之刑，並均諭知
    易服勞役之折算標準。末查，被告丙○○、乙○○本件違反
    電信法犯行，犯罪時間均在九十六年四月二十四日以前，且
    均查無中華民國九十六年罪犯減刑條例所定不予減刑之情形
    ，應依同條例第二條第一項第三款之規定減其宣告刑二分之
    一，故分別減為罰金九萬元、三萬元。
三、查扣按如附表所示之ＵＨＦ接收器、功率放大器、激勵器各
    一台，均為被告丙○○、乙○○共同犯電信法第五十八條第
    三項之罪所用之電信器材，依電信法第六十條規定，不問屬
    於犯人與否，均應予以宣告沒收。
據上論斷，應依刑事訴訟法第二百九十九條第一項前段，電信法
第五十八條第二項、第四十八條第一項、第六十條，刑法第十一
條、第二十八條、第四十二條第三項，中華民國九十六年減刑條
例第二條第一項第三款、第七條，判決如主文。
本案經檢察官潘怡華到庭執行職務。
中    華    民    國    97    年    11    月    10    日
                      臺灣桃園地方法院刑事第四庭
                              法  官  陳可薇
以上正本證明與原本無異。
如不服本判決應於收受判決後十日內向本院提出上訴書狀，並應
敘述具體理由。其未敘述上訴理由者，應於上訴期間屆滿後二十
日內向本院補提理由書 (均須按他造當事人之人數附繕本)。
「切勿逕送上級法院」。
                              書記官  賴佩霞
中    華    民    國    97    年    11    月    19    日
附錄本案論罪科刑法條全文：
電信法第五十八條：
違反第四十六條第五項規定，設置或使用無線廣播電臺或無線電
視電臺發送射頻信息，致干擾無線電波之合法使用者，處二年以
下有期徒刑、拘役或科或併科新臺幣六十萬元以下罰金。
違反第四十八條第一項規定，未經核准擅自使用或變更無線電頻
率者，處拘役或科或併科新臺幣二十萬元以下罰金。
犯前項之罪，因而致干擾無線電波之合法使用者，處二年以下有
期徒刑、拘役或科或併科新臺幣六十萬元以下罰金。
  附表：
┌──┬────────────────┐
│編號│  應   沒   收   之   物        │
├──┼────────────────┤
│ 一 │ＵＨＦ接收器壹台。              │
├──┼────────────────┤
│ 二 │功率放大器壹台。                │
├──┼────────────────┤
│ 三 │激勵器壹台。                    │
└──┴────────────────┘


司法院資訊處製作；財團法人民間司法改革基金會備份。
